臺灣臺中地方法院民事判決 
                                   111年度中小字第2777號
原      告  張智凱
被      告  陳大哲

上列當事人間請求損害賠償事件，於民國111年8月24日言詞辯論
終結，本院判決如下：
    主      文
原告之訴駁回。
訴訟費用由原告負擔。
    事實及理由
一、原告主張：被告與原告為上、下樓層鄰居，被告自民國110
    年6月19日起至111年2月28日止，多次無故敲擊其住處8樓之
    天花板，製造噪音及震動，致影響原告9樓居家安寧。因認
    被告侵害原告之健康權或其他人格法益。爰依民法第184條
    第1項及第195條第1項侵權行為之法律關係，請求被告賠償
    精神慰撫金。訴之聲明：被告應給付原告新台幣（下同）10
    萬元及自起訴狀繕本送達之翌日起至清償日止，按週年利率
    5%計算之利息。
二、被告之抗辯：否認有敲擊住處8樓天花板，製造噪音及震動
    之事實。答辯聲明：原告之訴駁回。
三、按因故意或過失，不法侵害他人之權利者，負損害賠償責任
    。故意以背於善良風俗之方法，加損害於他人者亦同。違反
    保護他人之法律，致生損害於他人者，負賠償責任，民法第
    184條第1 項前段、後段、第2項，分別定有明文。上開民法
    第184條第1項規定前、後兩段為相異之侵權行為類型。關於
    保護之法益，前段為權利，後段為一般法益。關於主觀責任
    ，前者以故意過失為已足，後者則限制須故意以背於善良風
    俗之方法加損害於他人，兩者要件有別，請求權基礎相異，
    訴訟標的自屬不同（最高法院80年度台上字第3760號判決要
    旨參照）。此即民法第184 條規定係調和「行為自由」和「
    保護的權益」此兩個基本利益，區別不同的權益的保護，而
    組成侵權行為責任體系。被侵害者係他人權利時，只要加害
    人具有故意或過失，即應依民法第184條第1項前段負損害賠
    償責任。其被侵害者，非屬權利時，須加害行為係出於故意
    背於善良風俗方法（第184條第1項後段），或違反保護他人
    之法律（第184條第2項）時，被害人始得請求損害賠償。易
    言之，民法第184條第1項前段所保護的，限於權利，不及一
    般財產上之利益（純粹財產上損害、純粹經濟上損失）。一
    般財產上利益僅能依民法第184條第1項後段規定或第2 項受
    到保護。立法者所以作此「區別性的權益保護」，係鑒於一
    般財產損害範圍廣泛，難以預估，為避免責任氾濫，特嚴格
    其構成要件，期能兼顧個人行為之自由。本此而論，民法第
    184條第1項前段、後段與同條第2 項所保護之客體，固有差
    別。然上開侵權行為之責任成立要件，可歸納為構成要件（
    即指構成要件該當性，組成因素包括行為、侵害權利或法益
    、造成損害及因果關係）、違法性、及故意或過失（僅係於
    民法第184條第2項情形時係推定過失，請求權人就此勿庸舉
    證而已，另第184條第1項後段須以背於善良風俗之手段），
    是為侵權行為的三層結構。
四、按實體法上之規範可區分為二大類，其一為基本規範或請求
    權規範，另一則為對立規範。凡能於當事人間發生一定之權
    利者，即為基本規範，亦即權利發生規範（或權利根據規範
    ）；而對立規範則包括①權利障礙規範（或稱權利妨害規範
    ）（即指權利成立之初妨礙其權利之效果之規定，如民法第
    71條、第72條、第87條等）。②權利消滅規範（即指實體法
    上使已發生權利歸於消滅之相關規定，如民法第309條、第3
    10條、第334條清償、免除等）。③權利排除規範（或稱權利
    受制規範）（即指實體法上對於權利人之權利行使，得由
    相對人主張一時阻卻或永久阻卻權利行使之規定，如民法第
    264條、第144條等）。所謂基本規範可理解為實體法上之請
    求權基礎（如民法第767條、第184條、第179 條等），主張
    權利存在之人，應就權利發生之法律要件之該當事實為舉證
    。而於基本規範獲證明後，則主張對立規範存在之人，即負
    有舉證之責任。此即舉證責任之基本原則，學說稱之為特別
    要件分類說（或規範說），此亦為實務上之通說（最高法院
    44年台上字第75號民事判例、69年度台上字第380 號民事判
    決參照），民事訴訟法第277 條之規定，亦應本諸上開說明
    以為解釋。準此而論，本件原告既以因被告無故敲擊8樓天
    花板，製造噪音及震動，致影響原告居家安寧，致伊健康受
    損，而為本件之主張，既遭被告否認。是其應就此權利發生
    規範（或權利根據規範）存在（即成立），負有舉證之責，
    核先敘明。
五、經查，原告就此雖以七樓住戶於同時間，亦有同時聽到敲擊
    聲為其證據方法。惟查，聲音之來源難以測定其方位、遠近
    ，實難以上、下樓層之聽聞，即遽為認定聲音之來源為何處
    。是以，姑且不論原告所稱同棟7樓住處同時間聽到敲擊乙
    情，是否屬實，然此並不足以為原告上開主張之證明。是難
    認被告存有影響原告居家安寧之情事。則原告主張被告侵害
    其健康權或其他人格法益，且情節重大，於法即有未合。
六、綜上所述，原告依民法第184條侵權行為所為本件之主張，
    構成要件即未充足，其為本件請求，自無理由，應予以駁回
    ，爰為判決如主文第1項所示。
七、本件（法定）債之責任原因，既未成立，則其主張之損害賠
    償之範圍為何，即無審酌之必要，併予敘明。
八、據上論結，本件原告之訴為無理由，依民事訴訟法第78條，
    判決如主文。
中　　華　　民　　國　　111  　年 　 9  　月　　7 　  日
                      臺灣臺中地方法院臺中簡易庭
                                  法　官　陳添喜
以上為正本係照原本作成。
如不服本判決，應於送達後20日內，以判決違背法令為理由，向
本院提出上訴狀並表明上訴理由（上訴理由應表明一、原判決所
違背之法令及其具體內容；二、依訴訟資料可認為原判決有違背
法令之具體事實），如於本判決宣示後送達前提起上訴者，應於
判決送達後20日內補提上訴理由書（須附繕本）。
中　　華　　民　　國　　111  　年 　 9  　月　　7 　  日

                                  書記官　黃舜民